臺灣橋頭地方法院民事判決
111年度橋簡字第257號
原      告  林慶祥  
訴訟代理人  謝勝合律師
            岳忠樺律師
            梁馨云律師
被      告  黃文育  

訴訟代理人  黃琮銘  
上列當事人間請求確認通行權存在事件，本院於民國111年6月24
日言詞辯論終結，判決如下：
    主  文
原告之訴及假執行之聲請均駁回。
訴訟費用由原告負擔。 
    事實及理由
一、原告主張：原告所有坐落高雄市○○區○○段○○段0000地號土地
    (下稱1004號土地)，因與公路無適宜之聯絡而屬袋地，現僅
    可藉由原告所有同段1006地號土地(下稱1006號土地)聯通公
    路，然1006號土地最窄寬度僅1.35公尺，僅可供步行通過，
    而無法使用車輛代步，依民法第787條第1項規定，僅得仰賴
    被告所有同段1005地號土地(下稱1005號土地)如高雄市楠梓
    地政事務所複丈日期民國111年5月18日複丈成果圖(下稱附
    圖)所示編號A部分始可為通常使用。為此提起本件確認通行
    權訴訟。聲明：(一)確認原告就被告所有1005號土地，如附
    圖編號A部分、面積8平方公尺土地有通行權存在。(二)被告
    應將附圖編號A部分土地上之地上物拆除，並應容忍原告於
    前開通行範圍內通行，不得設置任何障礙物或為其他妨害原
    告通行之行為。(三)願供擔保請准宣告假執行。　　　　　
    　　
二、被告則以：原告所有1004號土地上並無建物，且無人居住，
    可供通行寬度已達1.35至1.65公尺，應無需再增加通行寬度
    。且1004號土地上屋頂塌陷之建物也是違建，僅供前地主臨
    時居住使用，通行現況應足供原告正常使用1004號土地等語
    ，資為抗辯。聲明：原告之訴駁回。
三、得心證之理由：
（一）前開1004、1005號土地分別為兩造所有，1005號土地上現
      有磚造平房、第二層鐵皮加蓋，門牌號碼高雄市○○區○○○
      路000○0號之建物，現出租供作機車行使用，又原告所有1
      004號土地上僅有牆垣並堆置雜物，現況可由原告所有100
      6號土地通往楠梓新路，而與1004、1006號土地相鄰之同
      段1007、1002地號土地上均有建物阻隔等情，有原告提出
      之地籍圖謄本、土地登記謄本、google地圖、街景照片可
      稽(見本院卷第13頁至第23頁)，並有高雄市政府地政局楠
      梓地政事務所111年4月7日高市地楠測字第11170278700號
      函所附土地登記謄本、異動索引、地籍圖謄本、正射影像
      圖附卷可佐(見本院卷第65頁至第119頁)，且經本院會同
      兩造與地政人員到場勘驗明確，製有勘驗筆錄及附圖存卷
      可參(見本院卷第133頁至第137頁)，此部分之事實均首堪
      認定。
（二）按土地因與公路無適宜之聯絡，致不能為通常使用時，除
      因土地所有人之任意行為所生者外，土地所有人得通行周
      圍地以至公路，民法第787條第1項定有明文。又所謂與公
      路無適宜之聯絡，致不能為通常使用，係指土地與公路隔
      離，全無進出之通路，或雖有進出之通路，但並非適宜，
      致不能為通常之使用者(如：無法供一般人、車進出)而言
      ，當事人主張鄰地通行權是否有理，自應斟酌土地之位置
      、地勢、面積及用途，是否足供通常之使用，而合於通行
      權發生之要件。經查，原告所有1004地號土地現雖可由其
      所有1006號土地通行至高雄市楠梓區楠梓新路，然1006號
      土地聯通至楠梓新路之寬度為1.35公尺至1.65公尺，有附
      圖可參，而一般市售車輛寬度約1.7至1.9公尺不等，原告
      所有1006號土地顯非可供車輛聯通至公路。從而，原告主
      張1004號土地無法供車輛通行，致無法為通常之使用，而
      合於民法第787條第1項之通行權發生要件，應可採納。
（三）次按行使權利，履行義務，應依誠實及信用方法，民法第
      148條第2項規定甚明。而權利失效係源於誠信原則，應以
      權利人不行使權利，確已達相當之期間，致義務人產生正
      當之信賴，信任權利人將不再行使其權利，並以此作為自
      己行為之基礎，對義務人之行為有應加以保護之情形，而
      依一般社會之通念，權利人如對之行使權利，有違誠信原
      則，始足當之(最高法院103年度台上字第854號判決意旨
      參照)。而查，原告自83年8月24日以買賣為原因，取得10
      04、1006號土地後，始終未加以利用，且其購入土地當時
      1005號土地上之機車行尚未興建完成等情，為原告所自承
      (見本院卷第126頁、第174頁)，足見原告近28年來均無主
      張或行使其通行權。則原告於1005號土地已有所利用，且
      其上現有相當價值、可供出租作為機車行使用之建物存在
      ，而無隙地可供原告通行後，始於111年3月間提起本件確
      認通行權訴訟，請求被告拆除如附圖編號A部分之建物以
      供原告通行，依一般社會通念，已足使被告產生不再行使
      通行權利之信賴，應認原告對被告主張通行權，有違誠信
      原則，其本件請求應屬無據。
四、綜上所述，原告依民法第787條第1項之規定，請求確認就被
    告所有1005土地如附圖編號A部分土地有通行權存在，並請
    求禁止被告妨礙通行之行為，且應容忍通行，為無理由，應
    予駁回。又原告之訴既經駁回，其假執行之聲請即失所附麗
    ，應併予駁回。
五、本件事證已臻明確，兩造其餘攻擊防禦方法及證據，經核與
    判決結果不生影響，爰不一一論述，併此敘明。
六、訴訟費用負擔之依據：民事訴訟法第78條。 　　　
中　　華　　民　　國　　111 　年　　7 　　月　　 8　　日
    　　　　　　　橋頭簡易庭　法　　　官  薛博仁
以上正本係照原本作成。
如不服本判決，應於送達後20日內，向本院提出上訴狀並表明上
訴理由，如於本判決宣示後送達前提起上訴者，應於判決送達後
20日內補提上訴理由書（須附繕本）。
    　　　　　　　　　　　　  書　記　官  林國龍
中　　華　　民　　國　　111 　年　　7 　　月　 　8 　 日